# 准则讲解 2010 例题中，个别报表中确认的投资收益 2000 万在合并报表中是否要冲回？

提问人：azhi 时间：2011-05-04 17:22:33
【例34-8】丙公司2X10年 6 月 30 日取得了丁公司60%的股权，支付的现金为 9000 万元；当日，丁公司可辨认净资产账面价值为 9500万元，公允价值为 10000 万元。2X12年 6 月 30 日，丙公司处置了对丁公司的一部分股权（占丁公司股份的40%），取得处置价款为8000 万元，处置后对丁公司的持股比例将为20%（剩余20%股权的公允价值为 4000 万元），丧失了对丁公司的控制权；当日，丁公司可辨认净资产账面价值为 10200 万元，公允价值为 10700 万元。丁公司在2X10年 7 月 1 日至2X12年 6 月 30 日之间实现的净利润为 600万元，其他综合收益为 100 万元。 丙公司在丧失对丁公司控制权当期的个别财务报表中，会计处理如下： 1.确认股权处置损益。 将处置价款（ 8000 万元）与其账面价值（9000X40%/60%=6000万元）之间的差额（ 2000 万元）计入当期投资收益。 2.对于处置后剩余股权（即持有的丁公司20%股权投资）的处理，可能存在以下三种情形： 一是对丁公司不具有控制、共同控制和重大影响，并且在活跃市场中没有报价、公允价值不能可靠计量，应当按照其账面价值确认为长期股权投资，并以成本法核算。 二是对丁公司不具有控制、共同控制和重大影响，并且在活跃市场中有报价、公允价值能够可靠计量的，应当按其账面价值确认为可供出售金融资产或交易性金融资产，并按照《企业会计准则第 22 号——金融工具确认和计量》的规定进行后续计量。 三是能够对丁公司实施共同控制或重大影响，属于因处置投资导致对被投资单位的影响能力有控制转为具有重大影响或共同控制的情形，应当先按成本法转为权益法的相关规定调整长期股权投资账面价值，再采用权益法核算。 如果属于第一种情形，丙公司应当按照账面价值 3000 万元（9000-6000 ）作为长期股权投资，并采用成本法核算； 如果属于第二种情形，丙公司应当按照账面价值 3000 万转为可供出售金融资产或交易性金融资产，并按照《企业会计准则第 22 号——金融工具确认和计量》的规定进行后续计量。 如果属于第三种情形，丙公司应当按照以下三个步骤进行会计处理： 第一步，将剩余股权投资账面价值 3000 万元与原投资时应享有丁公司可辨认净资产公允价值份额之间的差额（3000-10000X20%=1000万元）作为商誉，该部分商誉的价值不需要对长期股权投资的成本进行调整； 第二步，按照处置投资后持股比例计算享有丁公司2X10年 7 月 1 日至2X12年 6 月 30 日之间实现的净利润和其他综合收益的金额为 140 万元（700X20%），应当调整增加长期股权投资的账面价值； 第三步，在以后期间采用权益法核算。 丙公司在丧失对丁公司控制权当期的合并财务报表（假定丙公司还存在其他子公司）中，应当按照以下四个步骤进行会计处理： 第一步，应当对剩余的对乙公司20%股权投资按照丧失控制权之日的公允价值进行重新计量（ 4000 万元）。 第二步，处置股权取得的对价（ 8000 万元）与剩余股权公允价值（ 4000 万元）之和（ 12000 万元），减去按原持股比例（60%）计算应享有乙公司自购买日开始持续计算的净资产的份额（ 10700 万元X60%=6420万元）之间的差额 5580 万元（12000-6420），计入丧失控制权当期的投资收益。由于本例中，丙公司在丧失控制权日存在对丁公司的商誉 3000 万元（9000-10000X60%），在计算处置丁公司的投资收益时，还应扣除该 3000 万元的商誉，计入丧失控制权当期投资收益的净额 2580 万元（5580-3000）。 第三步，丁公司其他综合收益中与丙公司持有股权（60%）相关的部分（ 100 万元X60%=60万元），也应当转为当期投资收益。 第四步，在丧失对丁公司控制权当期的合并财务报表附注中，丙公司还应对披露其处置后剩余的丁公司20%股权在丧失控制权日的公允价值（ 4000 万元）、按照公允价值重新计量产生的相关利得金额（ 4000 万元-10700万元X20%=1860万元）。
[ 本帖最后由 azhi 于 2011-5-4 17:23 编辑 ]

回答人：chenyiwei
在解释 4 号生效之后，对于丧失对子公司控制权的处理，母公司个别报表和合并报表层面的处理所遵循的原则是完全不一样的。合并报表层面的处置损益相当于是完全的重新计算，所以个别报表层面确认的股权处置损益在合并报表层面先要冲掉，再确认按解释 4 号规定的合并报表层面处理方法计算的处置损益。合并报表层面的处置损益并不是两者的累加。